臺灣高雄地方法院刑事判決　　　　　　 99年度簡上字第612號
上　訴　人
即　被　告　凌滋榮
上列上訴人因詐欺案件，不服本院高雄簡易庭中華民國99年10月
28日99年度簡字第1644號第一審刑事簡易判決（聲請簡易判決處
刑案號：99年度偵緝字第2192、2193號），提起上訴，本院管轄
之第二審合議庭判決如下：
    主  文
上訴駁回。
    事  實
一、凌滋榮前於民國96年間因違反電子遊戲場業管理條例案件，
    經本院以96年度易字第3300號分別判處有期徒刑2 月、3 月
    、3 月，並定應執行有期徒刑6 月，嗣於97年12月19日執行
    完畢。詎猶不知悔改，雖能預見將自己申辦之行動電話門號
    SIM 卡交予他人使用，將可能遭詐欺集團利用以詐取財物，
    竟仍容任此一結果之發生，而基於縱有人以其行動電話門號
    SIM 卡實施詐欺犯罪，亦不違背其本意之幫助犯意，於98年
    6 月9 日至7 月23日間某日某時許，在不詳處所，將其於98
    年6 月9 日向和信電信申辦之0000000000號行動電話門號SI
    M 卡，交予其友吳福居（未經檢察官偵辦）供某成年詐欺集
    團使用。嗣該詐欺集團成員取得上開門號後，即共同意圖為
    自己不法之所有，分別：
  (一)於98年7 月23日上午11時6 分許，由某成員以上開門號撥打
    王愛末持用之0000000000門號，佯稱係王愛末友人，現需款
    孔急，致王愛末陷於錯誤，於同日13時50分許，前往富邦商
    業銀行（下簡稱富邦銀行）敦和分行，匯款新臺幣（下同）
    6 萬元至林政宏（所涉幫助詐欺取財罪嫌，業經檢察官為不
    起訴處分確定）所有之富邦銀行岡山簡易型分行0000000000
    00號帳戶。
  (二)於98年7 月24日15時許，由某成員以上開門號聯繫陳孟瑜，
    佯稱係陳孟瑜之友人，現需款孔急，致陳孟瑜陷於錯誤，於
    同日13時47分許，至臺北市○○○路○ 段368 號第一銀行信
    維分行，以自動櫃員機匯款3 萬元至洪率根（所涉詐欺取財
    罪嫌，另經檢察官提起公訴）所有之國泰世華銀行文心分行
    000000000000號帳戶。
  (三)於98年7 月28日14時許，由某成員以上開門號聯繫陳蕙芬，
    佯稱係陳蕙芬之友人，現需款孔急，致陳蕙芬陷於錯誤，於
    同日14時10分許，在臺北市大安區之臺北光武郵局，臨櫃匯
    款7 萬元至林佑嘉（所犯幫助詐欺取財罪，業經臺灣臺中地
    方法院以98年度中簡字第3750號判處拘役50日）所有之兆豐
    銀行太平分行00000000000 號帳戶。
  (四)於98年7 月29日14時許，由某成員以上開門號撥打林莉娜00
    -00000000 號市內電話，佯稱係林莉娜之友人，現需款孔急
    ，致林莉娜陷於錯誤，於同日下午某時，至兆豐銀行敦南分
    行，以「李淑蘭」名義臨櫃匯款4 萬5,000 元至陳俊竹（所
    涉幫助詐欺取財罪嫌，另經檢察官提起公訴）所有之第一銀
    行太平分行帳號0000000000號帳戶。
    嗣經王愛末、陳孟瑜、陳蕙芬、林莉娜察覺有異而報警處理
    ，另經警方於98年8 月13日前往洪率根所屬詐欺集團電信機
    房所在即臺中縣豐原市○○路115 巷96弄6 號4 樓121 室執
    行搜索，而扣得上開門號SIM 卡，始悉上情。
二、案經：
  (一)陳孟瑜、陳蕙芬訴由臺中市警察局第五分局報告臺灣臺中地
    方法院檢察署呈請臺灣高等法院檢察署核轉臺灣高雄地方法
    院檢察署檢察官偵查後聲請簡易判決處刑。
  (二)王愛末訴由高雄縣政府警察局岡山分局報告臺灣高雄地方法
    院檢察署檢察官偵查後聲請簡易判決處刑。
    理  由
壹、證據能力部分：
    按被告以外之人於審判外之言詞或書面陳述，除法律有規定
    者外，不得作為證據，刑事訴訟法第159 條第1 項定有明文
    ；另按被告以外之人於審判外之陳述，雖不符前四條之規定
    ，而經當事人於審判程序同意作為證據，法院審酌該言詞陳
    述或書面陳述作成時之情況，認為適當者，亦得為證據，同
    法第159 條之5 第1 項規定甚明。本判決所據以認定被告凌
    滋榮犯罪事實之證據，其中部分固屬傳聞證據，惟因均經檢
    察官及被告於本院準備程序、審判程序中同意作為證據〈見
    本院99年度簡上字第612 號卷（下稱簡上卷）第39、50頁〉
    ，本院審酌各項證據作成時之情況，並無違法取證或其他瑕
    疵，依刑事訴訟法第159 條之5 第1 項規定，均具證據能力
    ，合先敘明。
貳、實體部分：
一、訊據被告凌滋榮坦承有於前揭時、地，將其申設之上開門號
    交予友人吳福居一情，惟辯稱：伊當初只是無償借給吳福居
    使用，並未同意他拿去犯罪云云，經查：
  (一)被告所交付予友人吳福居之上開門號，為其本人親自申辦；
    又被害人王愛末、陳孟瑜、陳蕙芬、林莉娜確遭詐欺集團利
    用上開門號遂行詐術，而均陷於錯誤，分別轉帳或匯款6萬
    元、3 萬元、7 萬元、4 萬5000元至該詐欺集團指定之前述
    帳戶等節，業據證人即告訴人王愛末、陳孟瑜、陳蕙芬、證
    人即被害人林莉娜分別於警詢時證述明確（見高雄地檢99年
    度偵字第3892號（下稱偵二卷）第9 、12-13 頁、臺中地檢
    98年度偵字第27365 號卷（下稱偵一卷）第28頁反面-29 頁
    、第23頁反面-24 頁、第20頁反面至21頁），並有和信電訊
    客戶資料卡影本、被害人林莉娜提出之兆豐國際商業銀行國
    內匯款申請書影本、告訴人陳蕙芬出具之郵政跨行匯款申請
    書影本、告訴人陳孟瑜提供之第一商業銀行自動付款交易明
    細表影本、和信電信通聯調閱查詢單、搜索筆錄、扣押物品
    目錄表、大眾電信雙向通聯查詢單明細各1 份（見偵一卷第
    12頁、第21頁背面、第25頁、第29頁背面、第32頁背面至39
    頁、第68至72頁、偵二卷第6 至7 頁、第10頁）在卷可稽，
    此部分事實自堪認定。
  (二)現今社會至電信公司申租電話門號，並無任何特殊之法令限
    制，一般民眾皆得自由申租電話門號，並得同時申請多數電
    話門號使用，此為一般日常生活所熟知之常識，故除非充作
    犯罪使用，並藉此躲避警方追緝，一般正常之門號使用者，
    並無向他人租用或購買、取得門號之必要。是倘有人刻意徵
    求或收購他人行動電話門號，其目的係為隱匿犯罪過程、避
    免行為人身分曝光之可能性極高，一般人本於一般認知能力
    、社會常識均易於瞭解，報章媒體復一再披露詐騙集團為規
    避查緝，故為使用他人申請之門號以遂行詐欺之不法犯罪態
    樣，被告為智慮健全之成年人，見向其借用門號之吳福居不
    思自行申辦門號，反大費周章收取他人門號使用，該等與一
    般社會常情相悖之情狀，衡情已足令被告知悉借用之目的應
    非合法，此由被告於本院審理中曾供承：「（問：是否有想
    過朋友會拿去不法使用？）有。」等語（見簡上卷第36頁）
    亦可得證。況被告前於96、97年間即曾3 度因提供銀行帳戶
    予詐欺集團詐取他人財物，而犯幫助詐欺取財罪，經本院以
    97 年 度審簡字第4732號、98年度簡上字第407 號、第408
    號分別判處有期徒刑4 月、2 月、5 月確定，有各該判決及
    臺灣高等法院被告前案紀錄表各1 份在卷可查，其歷經上述
    案件之偵、審程序，對於詐欺集團收購帳戶、門號之犯罪行
    徑更應有所警覺，竟仍將該門號任意交予他人使用，顯係有
    意提供該門號予該成年詐欺集團使用，且就該詐欺集團將持
    以實行詐欺取財犯行之結果，有所預見並容任此結果之發生
    而不違其本意，自有幫助詐欺取財之未必故意甚明。
  (三)綜上所述，被告前開所辯，無非卸責之詞，委不足採。本件
    事證明確，被告犯行堪以認定。
二、按刑法上之幫助犯，係對於犯罪與正犯有共同之認識，而以
    幫助之意思，對於正犯資以助力，而未參與實施犯罪之行為
    者而言。被告提供上開門號SIM 卡之行為，雖使詐騙集團成
    年成員得以對被害人王愛末、陳孟瑜、陳蕙芬、林莉娜遂行
    詐欺取財犯行，惟被告單純提供門號予人使用之行為，並不
    等同於向被害人施以欺罔之詐術行為，亦無證據證明被告有
    參與詐欺取財犯行之構成要件行為，是核被告所為，係犯刑
    法第30條第1 項前段、第339 條第1 項之幫助詐欺取財罪。
    被告以一提供行動電話門號SIM 卡之行為，幫助成年詐欺集
    團成員陸續向王愛末、陳孟瑜、陳蕙芬、林莉娜詐取財物，
    而觸犯數個幫助詐欺取財之罪名，為想像競合犯，應依刑法
    第55條規定，從一重處斷。被告有事實欄所載之犯罪科刑及
    執行情形，有臺灣高等法院被告前案紀錄表1 份在卷可查，
    其於受有期徒刑執行完畢後，5 年內故意再犯本件有期徒刑
    以上之罪，為累犯，應依刑法第47條第1 項規定，加重其刑
    。又被告並未實際參與詐欺犯行，所犯情節較正犯輕微，爰
    依刑法第30條第2 項規定，減輕其刑，並依法先加後減之。
    原審以被告罪證明確，並審酌其隨意提供行動電話門號予實
    行詐欺犯罪者行騙財物，除造成被害人因而受有損失外，並
    致使國家追訴犯罪困難，容易鼓勵犯罪，行為實有可議之處
    ，兼衡其提供行動電話門號所生之損害等一切情狀，依刑事
    訴訟法第449 條第1 項前段、第3項 、第454 條第2 項，刑
    法第30條第1 項前段、第2 項、第339 條第1 項、第55條、
    第47條第1 項、第41條第1 項前段，刑法施行法第1 條之1
    第1 項、第2 項前段，逕以簡易判決量處有期徒刑5 月，並
    參酌本案犯罪情節及被告之資力、智識及教育程度，諭知以
    新臺幣1,000 元折算1 日之易科罰金折算標準，認事用法並
    無違誤，量刑亦稱妥適。
四、上訴人即被告上訴意旨略以：被告願與本案被害人和解，稍
    事彌補渠等之損失，並據此請求撤銷原判決，從輕量刑等語
    。被告於本案審理中，雖一再表明與被害人和解之意願，惟
    被告於另案即本院98年度審簡字第834 號亦曾與該案受詐騙
    之被害人林秀花達成和解，和解條件為自98年5 月15日起至
    107 年9 月15日止，以分期付款方式償還林秀花共79萬2000
    元，然被告於和解成立後，僅於98年6 月24日匯款1000元，
    迄今歷時1 年餘未再支付任何款項，為被告於本院審理時自
    承無訛（見簡上卷第37頁），並有本院98年度簡上字第407
    號、第408 號、98年度審簡字第834 號等判決各1 份附卷可
    參（見簡上卷第24-25 、28-29 頁），可見被告實無履行和
    解條件、賠償被害人所受損害之誠意，加以本案4 位被害人
    之受害金額總計高達20萬5000元，被告尚負有賠償另案被害
    人林秀花79萬1000元之債務，目前又在監執行無法工作賺錢
    ，本院衡諸上情，認被告亦無履行和解條件、賠償本案被害
    人之能力，故被告空言請求與本案被害人和解，改判較輕之
    刑，並執為上訴，為無理由，應予駁回。
據上論斷，應依刑事訴訟法第455 條之1 第1 項、第3 項、第36
8 條、第364 條，判決如主文。
本案經檢察官張媛舒到庭執行職務。
中    華    民    國   100    年    1     月    31    日
                  刑事第十三庭審判長法  官  黃蕙芳
                                    法  官  楊智守
                                    法  官  陳筱雯
以上正本證明與原本無異。
不得上訴。
中    華    民    國   100    年    1     月    31    日
                                    書記官  陳建琪
附錄本案論罪科刑法條：
中華民國刑法第30條
幫助他人實行犯罪行為者，為幫助犯。雖他人不知幫助之情者，
亦同。
幫助犯之處罰，得按正犯之刑減輕之。
中華民國刑法第339 條第1 項
意圖為自己或第三人不法之所有，以詐術使人將本人或第三人之
物交付者，處 5 年以下有期徒刑、拘役或科或併科 1 千元以下
罰金。